【裁判字號】    95,易,1450
【裁判日期】    951031
【裁判案由】    竊盜
【裁判全文】
臺灣臺北地方法院刑事判決              95年度易字第1450號
公  訴  人  臺灣臺北地方法院檢察署檢察官
被      告  丁○○
上列被告因竊盜案件，經檢察官提起公訴（九十五年度偵字第一
二六二八號），及移送併辦（九十五年度速偵字第三四八號），
本院判決如下：
    主  文
丁○○連續於夜間侵入住宅竊盜，累犯，處有期徒刑玖月。扣案
之機車鑰匙壹支沒收。
    事  實
一、丁○○前有多次竊盜前科，又於民國九十三年間因竊盜案件
    ，經本院以九十四年度易字第十九號判決有期徒刑八月確定
    ，甫於九十五年三月三十一日縮刑期滿執行完畢。詎仍不知
    悔改，基於意圖為自己不法所有之概括犯意，因無交通工具
    使用，先於九十五年五月十九日夜間七時三十分許，在臺北
    市○○路○段一九二巷八弄三二號號旁，持其前於臺北縣新
    莊市某處所拾獲不詳人士丟棄之機車鑰匙一把（起訴書誤載
    為「其姊所有」），竊取甲○○所有之車牌號碼ＥＡＵ－三
    八八號輕型機車供己騎乘；復承前不法所有之概括犯意，再
    於同年六月六日凌晨四時許，在臺北市○○區○○路二段七
    十七巷四號後方，徒手竊取張玉足（起訴書誤載為「乙○○
    家屬」）晾掛於屋簷下方之衣物二件，而為警當場查獲，並
    扣得前開機車鑰匙一支；嗣丁○○再承前不法所有之概括犯
    意，於同年六月二十六日凌晨一時許之夜間，趁臺北縣深坑
    鄉○○村○○路○段一三三號丙○○與蕭陳月英等親戚共同
    居住處所一樓停車場鐵捲門未關閉之際，侵入該有人居住之
    住宅一樓停車場後，順該停車場另一出口下坡前往蕭陳月英
    晾掛衣物之鐵棚下，徒手竊取洗衣籃中蕭陳月英所有之女用
    裙子一件，得手後躲藏於門後，嗣為丙○○發現報警當場查
    獲。
二、案經臺北市政府警察局文山第一分局報告臺灣臺北地方法院
    檢察署檢察官偵查起訴，及移送併辦。
    理  由
一、訊據被告丁○○對於連續在上開時間竊取機車、女用衣物等
    情，均坦承不諱（見本院九十五年時月十八日審判筆錄第二
    、七頁），核與被害人甲○○、乙○○即張玉足之夫於警詢
    中指訴上開財物遭竊之情、證人丙○○於本院審理中證述發
    現被告與遭竊衣物乙節相符（見第一二六二八號偵查卷第八
    至十一頁、本院審判筆錄第二至五頁），並有贓物認領保管
    單三紙、遭竊財物照片六張、被告行竊之臺北市○○區○○
    路二段七十七巷四號地點照片二張、被告用以行竊之機車鑰
    匙之照片一張等在卷可稽（第一二六二八號偵查卷見第十六
    、十七、二二至二四頁、第三四八號偵查卷第二六、二七頁
    及本院卷），可佐被告前開出於任意性之自白與事實相符，
    得採為認定事實之證據。被告雖辯稱：伊所侵入之停車場沒
    有鐵捲門，偷的裙子也不是發現伊之該家人所有云云，惟按
    刑法上所謂夜間，為日出前日沒後，最高法院二十九年滬上
    字第六三號判例意旨可資參照，且按大樓式或公寓式住宅之
    地下室，係附屬於該大樓或公寓，為該種住宅居住人生活起
    居場所之一部分，與住宅之關係密不可分，如於夜間侵入該
    種住宅地下室竊盜，自應依刑法第三百二十一條第一項第一
    款論罪，最高法院八十二年度台上字第五七０四號判決意旨
    亦同此見解。查證人丙○○於本院審理中證稱：被告侵入之
    處所為其與親戚共同居住處所，是私人土地，一樓是親戚共
    用之停車場，有鐵捲門，只是當天鐵捲門沒有關起來，其是
    住在停車場樓上，伯母蕭陳月英住隔壁，被告所竊取之女用
    裙子原為其母親所有，其有看過母親穿，後來母親送給伯母
    穿，被告侵入之停車場另一個出入口斜坡下來就是伯母家晾
    掛衣服之鐵棚子，當時其從家中窗戶發現被告躲在門旁，所
    以報警，扣案裙子則是在斜坡上發現的等情（見本院審判筆
    錄第三、四頁），並有證人丙○○提出被告侵入之停車場、
    被告竊取衣物之地點及從停車場進入竊取衣物地點之斜坡等
    處照片十張附本院卷可參，證人丙○○與其親人既分別居住
    於被告所侵入之停車場樓上與隔壁，而該停車場則是共用之
    停車場，顯然該停車場係附屬於丙○○與蕭陳月英等親戚共
    同居住之公寓，為該種住宅居住人生活起居場所之一部分，
    與住宅之關係密不可分，揆諸上開說明，被告於凌晨一時許
    之夜間時分侵入該住宅之停車場而竊取蕭陳月英之衣物，自
    屬夜間侵入住宅竊盜，被告辯解並非可採。本件事證明確，
    被告犯行已堪認定，應依法論科。
二、查刑法部分條文業於九十四年二月二日公布，於被告行為後
    之九十五年七月一日施行，其中刪除刑法第五十六條，修正
    第二條、第二十五條、第二十六條、第二十八條、第三十三
    條、第五十五條規定。按行為後法律有變更者，適用行為時
    之法律，但行為後之法律有利於行為人者，適用最有利於行
    為人之法律，現行刑法第二條第一項定有明文。此條規定乃
    與刑法第一條罪刑法定主義契合，而貫徹法律禁止溯及既往
    原則，係規範行為後法律變更所生新舊法律比較適用之準據
    法，是刑法第二條本身雖經修正，但其既屬適用法律之準據
    法，本身尚無比較新舊法之問題，應一律適用裁判時之現行
    刑法第二條規定以決定適用之刑罰法律，先予說明。又以本
    次刑法修正之比較新舊法，應就罪刑有關之共犯、未遂犯、
    想像競合犯、牽連犯、連續犯、結合犯，以及累犯加重、自
    首減輕暨其他法定加減原因與加減例等一切情形，綜其全部
    罪刑之結果而為比較，有最高法院九十五年五月二十三日九
    十五年度第八次刑庭會議決議意旨可資參照。經綜合比較如
    附表所示修正前後之規定，認以修正前之刑法有利於被告，
    依現行刑法第二條第一項前段，應整體適用修正前刑法規定
    。核被告所為係犯修正前刑法第三百二十條第一項普通竊盜
    罪（九十五年五月十九日、六月六日之竊盜犯行）、第三百
    二十一條第一項第一款夜間侵入住宅竊盜之加重竊盜罪（九
    十五年六月二十六日之竊盜犯行，檢察官移送併辦雖認被告
    係犯普通竊盜罪，惟被告竊取蕭陳月英之衣物係於夜間，且
    係先侵入該被害人與丙○○等人共同居住住宅所使用之停車
    場乙節，已如上述，已符合上開規定之加重條件，而該當於
    第三百二十一條第一項第一款之加重竊盜罪，此亦經檢察官
    當庭更正【見本院審判筆錄第七頁】，併此說明）；被告所
    犯前開三次犯行，時間緊接，所犯係構成要件相同之罪，顯
    係基於概括犯意為之，為連續犯，依修正前刑法第五十六條
    規定，以一罪論，並加重其刑（被告所犯雖分別為普通竊盜
    行為、加重竊盜行為，仍應依刑法第五十六條規定，從一重
    論以一加重竊盜罪，有最高法院六十七年台上字第二八四八
    號判例意旨可資參照，六十七年第六次暨第七次刑事庭庭推
    總會議決議(一)內容亦同採此見解）；又被告於九十三年間因
    竊盜案件，經本院以九十四年度易字第十九號判決有期徒刑
    八月確定，甫於九十五年三月三十一日縮刑期滿執行完畢，
    有臺灣高等法院被告前紀錄表可稽，五年內再犯本件有期徒
    刑以上之罪，為累犯，應依修正前刑法第四十七條規定遞加
    重其刑。爰審酌被告已有多次竊盜前科，有上開前案紀錄表
    為憑，素行不端，不知警惕再犯本件，犯罪後坦承多數犯行
    ，所竊得財物之價值，與其犯罪之動機、手段、目的等一切
    情狀，量處如主文所示之刑。扣案之機車鑰匙一支為被告拾
    獲不詳人士所丟棄之物，屬無主物先占，為其所有，且用以
    犯本罪之物，業據其供述在卷（見本院審判筆錄第五頁），
    應併依修正前刑法第三十八條第一項第二款規定宣告沒收。
三、移送併辦部分即被告於九十五年六月二十六日夜間侵入住宅
    竊盜犯行部分，雖未據檢察官起訴，然與起訴後經本院認定
    有罪部分有修正前連續犯裁判上一罪關係，為起訴效力所及
    ，本院自得併予審酌，併此說明。
據上論斷，應依刑事訴訟法第二百九十九條第一項前段，現行刑
法第二條第一項前段，修正前刑法第五十六條、第三百二十一條
第一項第一款、第四十七條、第三十八條第一項第二款，判決如
主文。
本案經檢察官侯靜雯到庭執行職務
中    華    民    國    95    年    10    月    31    日
                  刑事第四庭    審判長法  官  劉慧芬
                                      法  官  李桂英
                                      法  官  黎惠萍
上正本證明與原本無異。
如不服本判決，應於判決送達後10日內向本院提出上訴狀（應抄
附繕本）。告訴人或被害人如對於本判決不服者，應具備理由請
求檢察官上訴，其上訴期間之計算係以檢察官收受判決正本之日
期為準。
                                      書記官  楊麗娟
中    華    民    國    95    年    10    月    31    日
附錄本案論罪科刑法條全文
修正前刑法第三百二十一條第一項第一款
中華民國刑法第三百二十一條
（加重竊盜罪）
犯竊盜罪而有左列情形之一者，處六月以上、五年以下有期徒刑
：
一  於夜間侵入住宅或有人居住之建築物、船艦或隱匿其內而犯
    之者。
二  毀越門扇、牆垣或其他安全設備而犯之者。
三  攜帶兇器而犯之者。
四  結夥三人以上而犯之者。
五  乘火災、水災或其他災害之際而犯之者。
六  在車站或埠頭而犯之者。
前項之未遂犯罰之。
附表：
┌────────┬────────┬────────┬────────┐
│規定名稱        │修正前規定      │修正後規定      │新舊法個別比較結│
│                │                │                │論與理由        │
├────────┼────────┼────────┼────────┤
│刑法第三百二十條│法定刑中罰金數額│依刑法施行法第一│適用舊法（仍依罰│
│第一項          │以銀元計算。    │條之一規定，法定│金罰鍰提高標準條│
│                │提高法定刑中罰金│刑中罰金數額改以│例第一條規定提高│
│                │數額二倍至十倍。│新臺幣計算。    │法定刑中罰金數額│
│                │                │提高法定刑中罰金│十倍），新法並無│
│                │                │數額至三十倍。  │較有利於被告。  │
├────────┼────────┼────────┼────────┤
│刑法第三百二十一│（未修正）      │                │適用舊法，新法並│
│條第一項        │                │                │無較有利於被告。│
│                │                │                │                │
├────────┼────────┼────────┼────────┤
│刑法第五十六條  │連續數行為而犯同│刪除。          │適用舊法。      │
│連續犯          │一罪名者，以一罪│                │本件事實，於新法│
│                │論。但得加重其刑│                │時應分論併罰，較│
│                │至二分一。      │                │不利於被告。    │
├────────┼────────┼────────┼────────┤
│刑法第四十七條累│受有期徒刑之執行│受徒刑之執行完畢│適用舊法。      │
│犯              │完畢，或受無期徒│，或一部之執行而│本件事實，於新舊│
│                │刑或有期徒刑一部│赦免後，五年以內│法均構成累犯，新│
│                │之執行完畢而赦免│故意再犯有期徒刑│法並無較有利於被│
│                │者，五年以內再犯│以上之罪者，為累│告。            │
│                │有期徒刑以上之罪│犯，加重本刑至二│                │
│                │，為累犯，加重本│分之一。        │                │
│                │刑至二分之一。  │                │                │
├────────┼────────┼────────┼────────┤
│刑法第三十八條第│供犯罪所用或犯罪│供犯罪所用或犯罪│適用舊法。      │
│一項第二款、第三│預備之物，以屬於│預備之物，以屬於│本件被告所有、供│
│項供犯罪所用或犯│犯人者為限，得沒│犯罪行為人者為限│犯罪所用之物，於│
│罪預備之物沒收  │收之。但有特別規│，得沒收之。但有│新舊法均得宣告沒│
│                │定者，依其規定。│特別規定者，依其│收，新法並無較有│
│                │                │規定。          │利於被告；且沒收│
│                │                │                │為從刑，應附屬於│
│                │                │                │主刑，本件主刑所│
│                │                │                │適用之法律既為舊│
│                │                │                │法，沒收自亦應適│
│                │                │                │用舊法。        │
└────────┴────────┴────────┴────────┘


司法院資訊處製作；財團法人民間司法改革基金會備份。
